【裁判字號】    97,上訴,284
【裁判日期】    970325
【裁判案由】    偽造有價證券等
【裁判全文】
臺灣高等法院高雄分院刑事判決         97年度上訴字第284號
上  訴  人  臺灣高雄地方法院檢察署檢察官
被      告  甲○○
指定辯護人  公設辯護人   李佩娟
上列上訴人因被告偽造有價證券等案件，不服臺灣高雄地方法院
96年度訴字第4362號中華民國96年12月31日第一審判決（起訴案
號：臺灣高雄地方法院檢察署96年度偵字第 21930號），提起上
訴，本院判決如下：
     主  文
上訴駁回。
     事實及理由
一、本案經本院審理結果，認原審判決認事用法均無不合，量刑
    亦稱允當，應予維持，並引用原審判決書記載之事實、證據
    及理由（如附件）。
二、檢察官循告訴人乙○○之聲請，以本件被害人損失之金額不
    少，被告復未與被害人達成和解，認原審量刑尚屬過輕，上
    訴請求撤銷原判決云云。
三、然查，被告甲○○對於本件犯罪事實，自警詢、檢察官偵查
    、原審及本院審理時均已坦承不諱，且其竊得之財物，除現
    金新台幣15萬元已花掉外，美金3,400 元已還給被害人，其
    竊得之如附表5 張支票，除編號4 、5 二張面額一百多萬元
    已兌領，被告將該款項中之八十多萬元用於購買本田牌汽車
    及5 萬元用於購買機車，但案發後，已將該汽車及機車所有
    權移轉予告訴人，是被害人之損失業已減輕，足見被告已有
    悔悟，原審上開量刑尚屬適當，並無輕縱，檢察官之上訴非
    有理由，應予駁回。
四、據上論斷，應依刑事訴訟法第368 條、第373 條，判決如主
    文。
本案經檢察官姜麗儒到庭執行職務。
中    華    民    國    97    年    3    月    25     日
              刑事第四庭    審判長法  官  蕭權閔
                                  法  官  吳進寶
                                  法  官  陳吉雄
以上正本證明與原本無異。
本件判決竊盜部分不得上訴。
其餘如不服本判決應於收受本判決後10日內向本院提出上訴書狀
，其未敘述上訴理由者，並得於提起上訴後10日內向本院補提理
由書狀（均須按他造當事人之人數附繕本）「切勿逕送上級法院
」。
中    華    民    國    97    年    3    月    26     日
                                  書記官  郭蘭蕙
附件：
臺灣高雄地方法院刑事判決              96年度訴字第4362號
公  訴  人  臺灣高雄地方法院檢察署檢察官
被      告  甲○○
指定辯護人  本院公設辯護人蘇鴻吉
上列被告因偽造有價證券等案件，經檢察官提起公訴（96年度偵
字第21930 號），本院判決如下：
    主  文
甲○○犯普通竊盜罪，處有期徒刑陸月；又犯逾越安全設備於夜
間侵入有人居住之建築物竊盜罪，處有期徒刑拾月；又犯偽造有
價證券罪，處有期徒刑年拾月，附表編號一、二、三所示之支
票張（各支票上「一路發公司」印文壹枚、「張聰聯」印文壹
枚均除外）均沒收。應執行有期徒刑伍年，附表編號一、二、三
所示之支票張（各支票上「一路發公司」印文壹枚、「張聰聯
」印文壹枚均除外）均沒收。
    事  實
一、甲○○係任職於一路發國際物流股份有限公司（址設高雄市
    鼓山區○○路8 號倉6 之2 ，下稱一路發公司，該公司於夜
    間固定由員工巫士禮留守並住宿其內）之怪手司機，竟意圖
    為自己不法之所有，(一)於民國96年6 月28日5 時許下班後，
    即滯留在一路發公司2 樓之辦公室內，等待竊盜時機，嗣於
    翌日2 時許，至一路發公司執行長乙○○位於1 樓之辦公室
    內，徒手竊取辦公桌未上鎖抽屜內之現金新臺幣（下同）15
    萬餘元；(二)於同年7 月2 日3 時許，以攀爬未上鎖窗戶之方
    式，侵入一路發公司內，至上開乙○○辦公室，竊取辦公桌
    抽屜內之美金3,400 元及如附表所示之支票5 張（其中附表
    編號4 、5 所示支票均已填載票據應記載事項及用印，經甲
    ○○分別於96年7 月4 日、同年月10日提示兌現，分別存入
    其所有之郵局帳號：00000000000000號帳戶、其所有之彰化
    銀行帳號：00000000000000號帳戶），因甲○○發覺竊得如
    附表所示編號1 、2 、3 號支票均欠缺發票人之簽章，竟意
    圖供行使之用，未經一路發公司及其負責人張聰聯之同意或
    授權，於上開辦公室內拿取一路發公司及負責人張聰聯之印
    章並盜蓋於如附表所示編號1 、2 、3 號之支票上，偽造如
    附表所示編號1 、2 、3 號之支票後逃離現場。嗣於96年7
    月25日，甲○○前往臺灣郵政股份有限公司七賢郵局，將其
    所偽造如附表編號3 所示之支票1 張存入其所申辦臺灣郵政
    股份有限公司苓雅郵局00000000000000號帳戶而行使之，惟
    因彰化商業銀行行員發覺該支票上之印章與原開戶之印鑑章
    不符後通知一路發公司，經一路發公司發現上開支票、現金
    等物遭竊而報警處理。嗣於96年7 月26日12時30分許，為警
    在甲○○位在高雄市鹽埕區○○○路269 號11樓之8 住處查
    獲，並扣得上開一路發公司所失竊如附表編號1 、2 號所示
    之支票2 張及美金3,400 元等物。
二、案經乙○○訴由內政部警政署高雄港務警察局移送臺灣高雄
    地方法院檢察署檢察官偵查起訴。
    理  由
一、證據能力之認定：
    本判決所引用之證據資料（詳後引證據），其中傳聞證據部
    分，縱無刑事訴訟法第159 條之1 至第159 條之4 或其他規
    定之傳聞證據例外情形，亦因被告、辯護人及檢察官或同意
    可作為證據使用，或未聲明異議，依刑事訴訟法第159 條之
    5 第1 項、第2 項之規定，本院審酌該證據作成之情況，認
    為適當，應得為證據。
二、訊據被告對於上開犯罪事實均坦承不諱，核與證人乙○○於
    警詢及偵訊中證述情節相符，並有內政部警政署高雄港務警
    察局扣押物品目錄表3 張、贓物認領保管單1 紙、照片9 張
    等在卷及附表編號1 、2 所示之支票2 張扣案可資佐證，足
    認被告前開自白與事實相符，應堪置信。本件事證明確，被
    告前揭犯行均堪認定。
三、論罪科刑：
  (一)1.按刑法第321 條第1 項第1 款所謂夜間侵入住宅，除指夜
    間侵入住宅外，亦兼指日間侵入住宅隱匿其內，至夜間方始
    行竊之情況，司法院院字第947 號解釋可資參照。查一路發
    公司員工巫士禮夜間均會留守公司並住宿其內等情，業據告
    訴人乙○○於警詢時陳述明確，是以一路發公司係屬有人居
    住之建築物，應堪認定，惟被告於本院審理時供稱：「（審
    判長問：96年6 月28日當時你上下班時間為何？）我原本應
    該是下午5 點半下班。」、「（審判長問：96年6 月28日為
    何一直留在一路發公司？）我是為了偷東西所以才留在辦公
    室內。」、「（審判長問：下班之後，一路發公司的門可否
    自由開啟？是否有上鎖？）我當時偷了東西之後之開大門離
    開，大門沒有上鎖。」，依上得知被告雖為竊盜目的滯留在
    一路發公司，然其並未於日間侵入一路發公司，而係利用工
    作得以進入一路發公司之機會，而滯留其內等待竊盜時機，
    與前揭解釋所示「日間侵入住宅」有別，亦無何夜間侵入之
    行為甚明，是以被告於96年6 月28日所為之竊盜犯行與刑法
    第321 條第1 項第1 款夜間侵入住宅之要件不符；該次竊盜
    犯行亦無何毀越門扇、牆垣或其他安全設備之情形（起訴書
    核犯欄中應係誤載，蓋犯罪事實欄中未述及此），此部份犯
    罪事實應僅構成普通竊盜罪，檢察官以刑法第321 條第1 項
    第1 、2 款加重竊盜罪嫌起訴，尚有誤會，惟二者基本社會
    事實同一，爰依法變更起訴法條。2.次按刑法第321 條第1
    項第2 款所謂「安全設備」，指門扇牆垣以外，依通常觀念
    足認防盜之一切設備而言，住宅之窗戶及附加於門上之鎖，
    均具有防閑效果，自應認為係指門扇牆垣以外之「安全設備
    」，被告於96年7 月2 日3 時許攀爬未上鎖窗戶進入一路發
    公司，自屬逾越安全設備之行為。
  (二)故核被告上開所為，分別係犯刑法第320 條第1 項普通竊盜
    罪，同法第321 條第1 項第1 、2 款逾越安全設備於夜間侵
    入有人居住之建築物竊盜罪及同法第201 條第1 項偽造有價
    證券罪。
  (三)被告分別於附表編號1 、2 、3 所示之支票上，接續盜蓋「
    一路發公司」、「張聰聯」之印章，係基於同一盜蓋印章犯
    意之接續行為，僅論以1 罪；又被告分別盜蓋明輝公司、張
    文華印章於上開有價證券，因盜用他人印章持以蓋用，當然
    產生該印章之印文，只成立盜用印章罪，不應再論以盜用印
    文罪；而盜用印章為偽造有價證券之部分行為，應為偽造有
    價證券之全部行為所吸收，不另論罪；被告行使附表編號3
    偽造有價證券之低度行為則為偽造有價證券之高度行為所吸
    收，亦不另論罪。
  (四)被告所犯上開3 罪間，犯意各別，行為互殊，應予分論併罰
    。
  (五)爰審酌被告正值青壯，不思以正途獲取財物，而以竊盜方式
    獲取財物，欠缺尊重他人財產權益之觀念，實有不該，且被
    告自承當時居無定所，經得被害人乙○○之同意，於96年7
    月1 日搬進公司2 樓居住，當應認真己力於工作上，竟仍於
    同年月2 日3 時許再次偷竊，惡性顯屬重大；再者，被告盜
    用一路發公司公司大小印章，偽造有價證券，破壞票據在交
    易市場之公信力，且影響一路發公司之財產權益，雖被告偽
    造有價證券後，僅持以行使支票1 張，事後即被銀行行員發
    覺有異，因而存入其帳戶內之上開支票款項均尚未花用，惟
    其所竊得未偽造如附表編號4 、5 所示之支票2 張均經被告
    持以兌現，有被告所有之郵局帳號：00000000000000號帳戶
    及彰化銀行帳號：00000000000000號帳戶之存摺交易明細資
    料各1 份在卷可佐，其中附表編號5 所示之支票兌現之款項
    1358,408元，除餘款388,744 元外，業經被告花用殆盡，此
    經被告於警詢時供陳明確，顯見被告所竊取之現金及所兌現
    花用之支票款項數額高達百萬元，顯已造成經營一般公司之
    被害人財產上莫大損害，應予嚴懲，惟念其於警詢、偵查及
    本院審理中均坦承犯行，態度良好，且無前科紀錄，有臺灣
    高等法院被告前案紀錄表在卷可查，其素行尚可，並考量其
    犯罪之手段、動機等一切情狀，分別量處如主文所示之刑，
    並定其應執行之刑，以示懲儆。
  (六)被告所偽造如扣案之附表編號1 、2 及未扣案之附表編號3
    所示之支票共3 紙（其上「一路發公司」、「張聰聯」印文
    除外）均屬偽造之有價證券，不問屬於犯人與否，均應依刑
    法第205 條規定宣告沒收。至如附表編號1 、2 、3 所示支
    票上之「一路發公司」、「張聰聯」印文各1 枚，係以真正
    之印章蓋印，並非偽造之印文，自不得宣告沒收，最高法院
    48 年 臺上字第1533號、51年臺上字第1054號判例意旨可資
    參照，公訴人聲請依法宣告沒收，容有誤會，附此敘明。
據上論斷，應依刑事訴訟法第299 條第1 項前段、第300 條，刑
法第320 條第1 項、第321 條第1 項第1 、2 款、第201 條第1
項、第51條第5 款，第205 條，判決如主文。
中    華    民    國    96    年    12    月    31    日
                刑事第十庭   審判長  法  官  何秀燕
                                     法  官  林揚奇
                                     法  官  顏銀秋
上正本證明與原本無異。
如不服本判決，應於送達後10日內，向本院提出上訴狀。
中    華    民    國    96    年    12    月    31    日
                                     書記官  董明惠
附錄本案論罪科刑法條：
刑法第320 條第1 項
意圖為自己或第三人不法之所有，而竊取他人之動產者，為竊盜
罪，處5 年以下有期徒刑、拘役或500 元以下罰金。
刑法第321條第1項第1、2款
犯竊盜罪而有左列情形之一者，處 6 月以上、 5 年以下有期徒
刑：
一  於夜間侵入住宅或有人居住之建築物、船艦或隱匿其內而犯
    之者。
二  毀越門扇、牆垣或其他安全設備而犯之者。
刑法第201條第1項
意圖供行使之用，而偽造、變造公債票、公司股票或其他有價證
券者，處3 年以上10年以下有期徒刑，得併科3 千元以下罰金。
附表：
┌──┬────────┬─────┬──────┬───┐
│編號│ 金融機構       │ 票據號碼 │  金     額 │ 備註 │
├──┼────────┼─────┼──────┼───┤
│1   │彰化商業銀行    │ CM0000000│  529,200元 │偽造  │
├──┼────────┼─────┼──────┼───┤
│2   │彰化商業銀行    │ CM0000000│  558,600元 │偽造  │
├──┼────────┼─────┼──────┼───┤
│3   │彰化商業銀行    │ CM0000000│  588,000元 │偽造及│
│    │                │          │            │行使  │
├──┼────────┼─────┼──────┼───┤
│4   │彰化商業銀行    │ CM0000000│  470,400元 │      │
├──┼────────┼─────┼──────┼───┤
│5   │臺灣中小企業銀行│ ZT0000000│ 1358,408元 │      │
│    │                │          │            │      │
│    │                │          │            │      │
└──┴────────┴─────┴──────┴───┘


司法院資訊處製作；財團法人民間司法改革基金會備份。
